臺灣臺南地方法院民事裁定
110年度消債更字第306號 
債  務  人  曹淑美  

代  理  人  周于舜律師（法扶律師）
上列當事人依消費者債務清理條例，聲請更生事件，本院裁定如
下：
    主  文
聲請人曹淑美自民國一百一十年十二月一日下午四時起開始更生
程序，並命司法事務官進行本件更生程序。
    理  由
一、聲請意旨略以：聲請人即債務人曹淑美前向金融機構辦理消
    費借貸等，致積欠無擔保債務計新臺幣（下同）1,258,062
    元，因無法清償債務，乃於民國110年7月間向本院聲請前置
    調解，因無法負擔債權人所提還款方案而於同年9月14日調
    解不成立，因聲請人有不能清償債務或有不能清償之虞，復
    未經法院裁定開始清算程序或宣告破產，爰依法聲請准予裁
    定更生等語。
二、按「債務人不能清償債務或有不能清償之虞者，得依本條例
    所定更生或清算程序，清理其債務。」消費者債務清理條例
    （下稱消債條例）第3條定有明文。衡以消費者與金融機構
    間債之關係之發生，係依契約自由原則及相互間之信賴為基
    礎，此為社會經濟活動得以維繫及發展之重要支柱，債務人
    經濟窘迫，固不應任其自生自滅，債權人一方之利益，仍不
    能因之摒棄不顧。是債務人於協商程序中，自應本於個人實
    際財產及收支狀況，依最大誠信原則，商討解決方案。如終
    究不能成立協商，於聲請更生或清算時，法院審酌上開條文
    所謂「不能清償或有不能清償之虞」，自宜綜衡債務人全部
    收支、信用及財產狀況，評估是否因負擔債務，而不能維持
    最基本之生活條件；所陳報之各項花費，是否確屬必要性之
    支出；如曾有協商方案，其條件是否已無法兼顧個人生活之
    基本需求等情，為其判斷之準據。
三、經查：
  ㈠聲請人前向金融機構辦理消費借貸等，致現積欠無擔保債務
    至少1,258,062元，前即因無法清償債務，而於110年7月間
    向本院聲請前置調解，因無法負擔債權人所提還款方案而於
    110年9月14日調解不成立等情，有110年9月2日更生聲請狀
    所附債權人清冊、110年11月2日陳報狀所附財團法人金融聯
    合徵信中心前置協商專用債權人清冊、信用報告、前置協商
    不成立通知書等件在卷可稽（見本院卷第11-13、55-56、25
    -29、61-65、23頁），堪信為真實。
  ㈡聲請人自陳現於譽潔企業有限公司擔任清潔工，每月收入約
    為24,000元，其名下無財產、108、109年度申報所得分別為
    111,110元、0元，現勞保投保薪資為24,000元等情，有財產
    及收入狀況說明書、勞工保險被保險人投保資料表、綜合所
    得稅各類所得資料清單暨國稅局財產歸屬資料清單、110年7
    月29日前置調解聲請狀所附薪資轉帳存摺內頁、本院稅務電
    子閘門財產所得調件明細表可稽（見本院卷第35-37、51-53
    、39-43、調解卷第39-46、本院卷第103-105頁）。另查無
    聲請人有其他收入來源，佐以聲請人提出薪資轉帳存摺內頁
    為證，則以聲請人主張之收入來源，應全非虛罔，是以最近
    之薪資明細表所示每月平均所得24,000元作為核算其現在償
    債能力之基礎，應能反映真實收入狀況。
  ㈢至支出部分，聲請人主張需扶養母親及胞弟，每月各支出扶
    養費2,500元、4,000元。按直系血親、兄弟姊妹相互間，互
    負扶養之義務，民法第1114條第1、3款定有明文。查聲請人
    母親每月領有敬老年金7,759元，未有申報所得及財產；另
    胞弟為極重度身心障礙，名下有房屋及土地各1筆，財產總
    額2,195,000元，每月領有身心障礙補助5,065元，未有謀生
    能力且無法維持生活等情，有戶籍謄本、身心障礙證明、本
    院稅務電子閘門財產所得調件明細表、臺南市社會局110年1
    1月11日南市社助字第1101377372號函等附卷可證（見本院
    卷第17-19、59、95-102、136頁）。扶養費用部分，參照消
    債條例第64條之2、民法第1118、1119條規定，其負扶養義
    務之程度，亦應考量其目前身負債務之窘境，所負擔之扶養
    義務能力，自非比一般，在無其他更為詳實之資料可供佐證
    之情形下，故本院認定以臺南市110年度之每人每月最低生
    活費為13,304元之1.2倍為15,965元為標準，則扣除敬老年
    金與2名手足分擔母親扶養費後，聲請人每月應支出母親扶
    養費應以2,735元為度【計算式：（15,965－7,759）÷3＝2,73
    5】，聲請人就此主張支出2,500元，應屬可採；另扣除身障
    補助並與2名手足分擔胞弟扶養費後，聲請人每月應支出之
    胞弟扶養費應以3,633元為度【計算式：（15,965－5,065）÷
    3＝3,633】，聲請人就此主張支出胞弟扶養費4,000元，與前
    開金額相近，尚屬可採。至聲請人個人日常生活必要費用部
    分，審酌聲請人負債之現況，基於社會經濟活動之互賴及誠
    信，該日常生活所需費用，自應節制開支，不得有超越一般
    人最低生活標準之享受，否則反失衡平，本院依消債條例第
    64條之2第1項，參酌衛福部社會司所公告歷年最低生活費標
    準，臺南市110年度之每人每月最低生活費為13,304元之1.2
    倍為15,965元，則聲請人每月最低生活費除有特殊情形並有
    證據證明者外，自宜以此為度，始得認係必要支出。聲請人
    主張每月個人必要生活費依上開標準計算，自屬可採。
  ㈣綜上所述，以聲請人現每月之收入24,000元為其償債能力基
    準，扣除其每月扶養費6,500元及個人必要生活費15,965元
    後僅餘1,535元，而聲請人目前負債總額為1,258,062元，以
    上開總額按月攤還結果，約68年期間能清償完畢，堪認聲請
    人確有不能清償債務或有不能清償之虞之情事。從而，聲請
    人主張已不能清償債務，聲請本院准予更生，依所舉事證及
    本院調查結果，即無不合。
四、末按「法院開始更生程序之裁定，應載明其年、月、日、時
    ，並即時發生效力。」、「法院裁定開始更生或清算程序後
    ，得命司法事務官進行更生或清算程序，必要時得選任律師
    、會計師或其他適當之自然人或法人一人為監督人或管理人
    。」消費者債務清理條例第45條第1 項、第16條第1 項分別
    定有明文。本件聲請人其目前收入及財產狀況，不能履行債
    務，依聲請人其目前收入及財產狀況，未償之債務亦屬不能
    清償，有如上述。此外，復查無聲請人有消費者債務清理條
    例第46條各款所定駁回更生聲請等事由，從而，聲請人聲請
    更生，洵屬有據，應予准許，爰命司法事務官進行本件更生
    程序。
五、依消費者債務清理條例第11條第1 項、第45條第1 項、第16
    條第1 項，裁定如主文。
中　　華　　民　　國　　110 　年　　12　　月　　1 　　日
                  民事第四庭  法  官　李姝蒓
以上正本證明與原本無異。
本裁定不得抗告。
本裁定已於110年12月1日下午4時公告。
中　　華　　民　　國　　110 　年　　12　　月　　1 　　日
                              書記官　張鈞雅